臺灣彰化地方法院刑事判決
110年度訴字第597號
公  訴  人  臺灣彰化地方檢察署檢察官 
被      告  黃福榮



選任辯護人  趙若竹律師
被      告  李家城



選任辯護人  李進建律師
上列被告因違反槍砲彈藥刀械管制條例案件，經檢察官提起公訴
（110年度偵字第1612號），本院判決如下：
    主    文
黃福榮共同犯非法持有非制式手槍罪，處有期徒刑伍年陸月，併
科罰金新臺幣拾萬元，罰金如易服勞役，以新臺幣壹仟元折算壹
日。扣案手槍壹枝(槍枝管制編號○○○○○○○○○○號，含彈匣壹個）
沒收。
李家城共同犯非法持有非制式手槍罪，處有期徒刑貳年拾月，併
科罰金新臺幣壹萬元，罰金如易服勞役，以新臺幣壹仟元折算壹
日。
    犯罪事實
一、可發射子彈具有殺傷力之非制式手槍、具有殺傷力之子彈，
    均係槍砲彈藥刀械管制條例所列管之物品，非經中央主管機
    關許可，不得持有。黃福榮前曾借款予真實姓名年籍不詳、
    自稱「陳建宇」之男子，因「陳建宇」無法還款，遂於民國
    109年2、3月間某日，在南投縣名間鄉某處，以其所有之手
    槍1枝(槍枝管制編號0000000000號，含彈匣1個)、子彈42顆
    抵債。而黃福榮明知不得持有上開槍彈，竟仍基於持有可發
    射子彈具有殺傷力之改造手槍、具有殺傷力之非制式子彈之
    犯意，自「陳建宇」處收受取得上開槍彈，而非法持有具殺
    傷力之手槍1支、子彈29顆（其餘子彈13顆不具殺傷力），
    並將上開槍彈藏放在其位於彰化縣○○市○○路0段00巷00號辦
    公室之辦公桌抽屜內。嗣李家城於110年1月15日凌晨1時1分
    許，在上址辦公室與黃福榮飲酒、聊天，經黃福榮告知上情
    後，其明知不得持有上開槍彈，竟仍基於持有可發射子彈具
    有殺傷力之改造手槍、具有殺傷力之非制式子彈之犯意，向
    黃福榮表示欲測試該手槍，黃福榮即自上址辦公室之辦公桌
    抽屜內取出裝有上開槍彈之袋子，交予李家城。隨後李家城
    、黃福榮前往辦公室旁之倉庫內，將具殺傷力之子彈1顆裝
    填至手槍內，李家城再步出辦公室，在屋外持該手槍朝天空
    擊發1發子彈，擊發後之子彈彈頭因而射入鄰近之彰化縣○○
    市○○路0段00巷00號許椿燦住處兼工廠內。李家城隨即返回
    辦公室內，將手槍交還予黃福榮，黃福榮再於同日凌晨1時9
    分許將上開槍彈放回原本之辦公桌抽屜內。李家城即以上開
    試射行為而非法持有槍彈。之後許椿燦發現其上址住處兼工
    廠有遭彈擊痕跡(毀損部分未據告訴)，報警後經員警循線查
    獲上情，並於110年1月19日上午11時許，搜索上址辦公室，
    先後扣得彈頭1顆、上開手槍1枝、具殺傷力子彈28顆、不具
    殺傷力子彈13顆。
二、案經彰化縣警察局員林分局報告臺灣彰化地方檢察署檢察官
    偵查起訴。　　
    理    由
一、以下引用之供述證據及非供述證據，檢察官、被告黃福榮、
    李家城及其等辯護人於本院審理時，均未爭執證據能力，又
    本院審酌各該證據均非屬違法取得之證據，復經本院於審判
    期日就該等證據進行調查、辯論，是以依法均得作為證據使
    用。
二、得心證之理由：
　　訊據被告黃福榮固坦承有自「陳建宇」處收受上開槍彈；又
    被告黃福榮及李家城均坦承有於110年1月15日凌晨1時許，
    黃福榮告知李家城上情後，李家城表示要試射槍彈，而在黃
    福榮上址辦公室屋外開槍擊發1次等客觀事實。惟被告二人
    均否認有何持有槍彈之主觀故意。被告黃福榮辯稱：「陳建
    宇」並非以上開槍彈抵債，而是「陳建宇」於108年間突然
    將裝有上開槍彈之箱子交予其代為保管，其不知道箱子內裝
    有上開槍彈，直至109年間聽聞「陳建宇」去世後，才打開
    箱子，發現其內裝有槍彈，但仍不知道上開槍彈具有殺傷力
    云云。被告李家城辯稱：其不知道上開槍彈具有殺傷力云云
    。選任辯護人趙若竹律師為被告黃福榮辯護略以：被告黃福
    榮沒有當兵，也從未使用上開槍彈，故其無法判斷上開槍彈
    是否具有殺傷力云云。選任辯護人李進建律師為被告李家城
    辯護略以：被告李家城不知道上開槍彈具有殺傷力，且其僅
    是偶然經手上開槍彈，並未將上開槍彈置於自己實力支配管
    領之下云云。經查：
　㈠被告黃福榮自「陳建宇」處收受上開槍彈，並藏放在上址辦
    公室之辦公桌抽屜內，其後於110年1月15日凌晨1時許，在
    上址辦公室內，被告黃福榮告知被告李家城上情後，被告李
    家城表示要試射槍彈，被告黃福榮因此取出上開槍彈並交予
    被告李家城，而被告李家城在上址辦公室屋外開槍擊發1次
    ，子彈彈頭因而射入鄰近之上址許椿燦住處兼工廠內等客觀
    事實，為被告二人所不爭執（見偵卷第18至19、25至26、11
    1至113頁、本院卷第390至391頁），核與證人許椿燦於警詢
    時之證述相符（見偵卷第33至35頁），並有上址辦公室內外
    之監視器錄影畫面翻拍照片16張在卷可稽（見偵卷第83至90
    頁），復經本院當庭勘驗上開監視錄影畫面（詳下述㈢⒋），
    是以上開客觀事實可以認定。
　㈡證人許椿燦發現其上址住處兼工廠有遭彈擊痕跡後報警，員
    警在現場扣得彈頭1顆，並向許椿燦鄰居即被告黃福榮調閱
    上址辦公室之監視錄影畫面後，發覺被告二人涉犯持有槍彈
    罪嫌，而於110年1月19日上午11時許，持本院核發之搜索票
    ，搜索上址辦公室，扣得扣案手槍1枝(槍枝管制編號000000
    0000號，含彈匣1個)、子彈41顆等情，有彰化縣警察局員林
    分局刑案現場勘察報告、110年9月3日員警分偵字第1100025
    932號函及所附職務報告、扣押筆錄、扣押物品目錄表、扣
    押物品收據、本院110年聲搜字第42號搜索票各1件存卷可參
    （見他卷第25至35頁、本院卷第111至113頁、偵卷第47至51
    、59頁）。又扣案槍彈、彈頭經送內政部警政署刑事警察局
    鑑定，結果認為：①手槍1枝(槍枝管制編號0000000000)，認
    係非制式手槍，由仿手槍外型製造之槍枝，組裝已貫通之金
    屬槍管而成，擊發功能正常，可供擊發適用子彈使用，認具
    殺傷力。②子彈41顆，其中：⑴35顆均係口徑9×19mm制式子彈
    ，先採樣12顆試射，9顆可擊發，認具殺傷力，剩餘3顆均無
    法擊發，認不具殺傷力；之後再就其餘23顆試射，其中16顆
    可擊發，認具殺傷力，剩餘7顆均無法擊發，認不具殺傷力
    。⑵4顆均係口徑9×19mm制式子彈，彈底均發現有撞擊痕跡，
    先採樣1顆試射，可擊發，認具殺傷力；之後再就其餘3顆試
    射，其中2顆可擊發，認具殺傷力，剩餘1顆無法擊發，認不
    具殺傷力。⑶2顆均係非制式子彈，由金屬彈殼組合直徑約9.
    0mm金屬彈頭而成，採樣1顆試射，無法擊發，認不具殺傷力
    ；之後再就其餘1顆試射，無法擊發，認不具殺傷力。③扣案
    手槍之試射彈殼，經與扣案彈頭1顆比對結果，其彈頭來復
    線特徵紋痕相吻合，認係由該手槍所擊發等情，有該局110
    年6月4日刑鑑字第1100014142號鑑定書、111年1月3日刑鑑
    字第1108030669號函各1件附卷足憑（見偵卷第179至184頁
    ）。再者，被告李家城於上開時地、以扣案手槍所擊發之子
    彈1顆，於查獲時雖已裂解為彈頭，但該子彈既然已成功擊
    發，足見具有殺傷力。此外，被告黃福榮、李家城對於上開
    槍彈、彈頭為被告黃福榮所持有、被告李家城所擊發一節，
    均不爭執，堪認被告黃福榮所持有、李家城所擊發之扣案手
    槍具有殺傷力，且被告黃福榮所持有之子彈中共有29顆具有
    殺傷力（即上述⑴之9顆、16顆、⑵之1顆、2顆、被告李家城
    擊發之子彈1顆，共計29顆），其餘13顆不具殺傷力。
　㈢被告二人均辯稱不知道上開槍彈具有殺傷力，而本院審酌以
    下證據認為：
　⒈證人即被告黃福榮先後證述如下：
　①於警詢時證稱：扣案槍枝是朋友「陳建宇」欠錢，於109年2
    至3月間拿槍抵債給我，「陳建宇」於109年7月間因車禍去
    世；我跟綽號「阿宗」之李家城聊到朋友抵債的槍是不是真
    的，「阿宗」就提議要試開看看，開槍後才知道是真槍等語
    （見偵卷第25至26頁）。
　②於偵查中證稱：當天我和李家城喝酒，我提到之前有朋友欠
    我錢，朋友拿槍來我這邊抵債，李家城說不知道槍是真是假
    、要試試看，所以我才會把槍交給李家城，李家城開完槍後
    嚇一跳；拿槍給我抵債的人是「陳建宇」，「陳建宇」是在
    109年2、3月間，在南投名間，將上開手槍1枝、子彈42顆交
    給我，我再把槍彈鎖在上址辦公室的抽屜裡；我本來不知道
    是槍彈，後來於109年年中「陳建宇」死亡後，我打開看才
    知道裡面是槍彈等語（見偵卷第113頁）。
　③於本院審理中證稱：「陳建宇」是在108年1、2月間說有急用
    ，跟我借新臺幣（下同）6萬元；「陳建宇」借錢後的2、3
    個月，拿箱子給我，說要放在我這裡，也沒有說什麼，我就
    把箱子鎖在抽屜裡；「陳建宇」拿箱子給我不是為了抵債，
    我不知道箱子裡面裝什麼，也沒有問；「陳建宇」在109年7
    、8月間死亡後，我在109年8、9月間才打開箱子，那時候我
    知道「陳建宇」死了，想說他之前欠我6萬元，想打開箱子
    看看是什麼，打開後裡面用報紙包著，再裡面是包塑膠袋，
    塑膠袋裡面是槍彈，之後我把槍彈用塑膠袋包起來，再用報
    紙包著，再用箱子裝起來，放回同樣的抽屜裡；110年1月15
    日凌晨，我和李家城在喝酒，我說在108年間我借人家6萬元
    、人死了、之前有一包東西寄放在我這裡、我在109年間將
    東西打開來看、裡面是槍、我就包起來放在抽屜鎖起來等語
    ，李家城說我被騙了、拿起來看看是真是假等語；我從抽屜
    拿出來袋子，袋子裡面是箱子，箱子裡用報紙包好幾層，再
    裡面用塑膠袋包，塑膠袋裡是槍彈，我拿去工廠裡面用刀子
    割開；李家城說要試試看，裝一顆子彈到手槍裡，李家城開
    一槍後才發現是真槍，我也嚇到，我把槍放回袋子裡，再鎖
    在抽屜裡；那個抽屜平常是放現金，都是鎖著的；我沒有當
    過兵，沒有摸過槍，我不懂槍枝構造；我發現箱子裡面是槍
    彈後，我不知道該怎麼處理，也不敢跟別人講，別人知道我
    有槍也會怕等語（見本院卷第317至341頁）。
　⒉證人即被告李家城先後證述如下：
　①於警詢時證稱：我在110年1月14日到黃福榮家做客，二人喝
    酒到翌（15）日凌晨0時許，黃福榮說之前有朋友因積欠黃
    福榮6萬元之債務無法償還，所以拿槍彈抵債，我說會不會
    被騙了，黃福榮便主動拿槍給我看，我就提議試試看是否為
    真槍，我拿槍到辦公室外朝著天空射擊1發，擊發後發現是
    真槍，我就趕快回到辦公室，把槍還給黃福榮等語（見偵卷
    第19頁）。
　②於偵查中證稱：黃福榮跟我說有朋友欠他錢，拿槍抵押在他
    那裏，我說槍不知道是真的還是假的，我想說試試看，才拿
    槍去外面是開一槍，開完槍後我也嚇到了等語（見偵卷第11
    2頁）。
　③於本院審理中證稱：110年1月15日凌晨，我在黃福榮上址辦
    公室聊天、喝酒；黃福榮說有朋友欠他6萬元、有東西放在
    他那裏、槍不知道是真是假，我說他被騙了、那不是真的，
    黃福榮拿箱子拿出來，我拿去隔壁，黃福榮拿剪刀出來拆開
    ，裡面就是一把槍、子彈不知道幾顆，我拿槍出去外面直接
    扣板機試射，我沒有拉滑套，擊發後我才知道槍裡面有子彈
    ，也才發現是真槍；我20歲當兵，當兵1年9個月，有實槍操
    作，但那是步槍，我當兵只有打靶1、2次；一開始黃福榮從
    抽屜拿出來給我的東西是白色袋子，裡面是用紙類、膠帶包
    著，黃福榮把紙類打開後，裡面就是手槍和零散的子彈，我
    拿到槍就走去外面空曠處，我要擊發測試是真是假；步槍需
    要拉槍機，手槍要拉滑套；本案時我喝酒頭暈，不確定我有
    無拉滑套，我好像在外面有拉滑套；一開始拿槍出來時應該
    有在場確認槍的狀況，我也忘記了；我拉滑套後有看到子彈
    上膛，知道可以扣板機；當時黃福榮說他有槍彈時，說朋友
    欠他6萬元，拿槍來押，之後會再拿回去，我覺得才借6萬元
    就拿槍來押，所以懷疑槍是假的；我當兵時會拆卸清槍，再
    把槍裝回去，當兵時有完整概念，但現在太久沒摸槍，沒有
    很清楚等語（見本院卷第342至359頁）。
　⒊關於上開槍彈之來歷，被告黃福榮於警詢及偵查中均證稱係
    朋友「陳建宇」因欠款6萬元，故以上開槍彈抵債等語，核
    與被告李家城於警詢、偵查及本院審理中證稱：聽聞黃福榮
    表示是因朋友欠款6萬元，故以上開槍彈抵押等語相符。至
    於被告黃福榮雖於本院審理中改稱：上開槍彈是「陳建宇」
    寄放，並非抵債云云。惟被告黃福榮於本院審理中之改述內
    容，有下列瑕疵：
　①被告黃福榮於本院審理中之改稱「陳建宇」寄放槍彈云云，
    非但與其自身先前於警、偵訊陳稱是「陳建宇」以槍彈抵債
    等語不符，更與其於本院準備程序表示：證人李家城於警詢
    時所述（即上述⒉①）實在，並供稱本案是因為其提到朋友抵
    的這把槍，才想說試試看是否為真槍等語不一致。
　②就上開槍彈從抽屜取出來之包裝方式，被告黃福榮證稱是槍
    彈先用塑膠袋包裝，再用幾層報紙包裝，再用箱子裝起來云
    云。反之，證人李家城於本院審理之初，雖先證稱上開槍彈
    以箱子包裝，但經細問黃福榮從抽屜取出槍彈時之包裝方式
    ，又改稱是黃福榮從抽屜裡拿出白色袋子，裡面是用紙類、
    膠帶包著槍彈等語，而未證稱槍彈有用箱子包裝之情形。是
    以被告黃福榮此部分所述即與證人李家城證述不符。
　③就拆卸槍彈外包裝之方式，被告黃福榮陳稱是用刀子，證人
    李家城則稱是用剪刀，是以二人所述亦不一致。
　④再者，被告李家城並未親自經歷「陳建宇」積欠債務、交付
    槍彈之過程，其所知均是來自於被告黃福榮之轉述。而被告
    李家城證稱黃福榮友人係欠債「6萬元」等語，債務金額與
    被告黃福榮所述一致，益徵被告黃福榮確實曾經將取得上開
    槍彈之緣由告知被告李家城。如非被告黃福榮告知李家城上
    開槍彈係友人積欠債務後抵債之用一事，被告李家城豈會在
    警詢、偵查及本院審理中始終證稱黃福榮告知上開槍彈係友
    人抵債之物等語。佐以被告黃福榮、李家城為友人，未見二
    人間有何矛盾、糾紛、乃至於仇恨，足見被告李家城並無誣
    陷被告黃福榮之必要。況且，被告李家城於本院審理中作證
    時，固然否認在辦公室隔壁房間內取出槍彈後有裝填子彈之
    行為，但也僅是陳稱子彈本來就裝在手槍內云云，而未將裝
    填子彈之事推諉予黃福榮，益徵被告李家城於作證時並無陷
    害黃福榮之情形。是以被告李家城轉述黃福榮稱扣案槍彈係
    友人抵債等語，可信性甚高。
　⑤從而，被告黃福榮於本院審理中之改述，非但與其自身先前
    陳述不同，更與證人李家城證述相左，其真實性顯有可疑。
    應以其於警詢及偵查中所述，及證人李家城所述較為可採。
    則被告黃福榮係於109年2、3月間某日，在南投縣名間鄉某
    處，因先前「陳建宇」積欠債務6萬元，而以上開槍彈抵債
    等節，洵堪認定。
　⑥被告黃福榮於偵查中另辯稱：本來不知道是槍彈，後來「陳
    建宇」死亡後，打開看才知道裡面是槍彈云云。然查，被告
    黃福榮既然是因抵債而自「陳建宇」處收受上開槍彈，衡諸
    常情，應會確認抵債之物之價值是否與債權金額是否相當。
    是以被告黃福榮上開辯解，顯然與常情有違，不足採信。從
    而，被告黃福榮係於109年2、3月間某日，在南投縣名間鄉
    某處，自「陳建宇」處收受上開槍彈之時起，應已確認物品
    為槍彈，則被告黃福榮自斯時起，客觀上即已持有上開槍彈
    ，主觀上亦有持有上開槍彈之意思無疑。
　⒋被告黃福榮上址辦公室內外之監視錄影畫面，經本院當庭勘
    驗，結果略以（見本院卷第249至262、362頁）：
　①檔案名稱為「屋內取槍經過」之影像，為辦公室監視錄影，
    彩色畫面，畫面連續，畫面係以另一設備側錄，側錄時有背
    景聲。於錄影時間110年1月15日1時0分左右，被告黃福榮回
    到辦公室，隨後被告李家城回到辦公室，於1時1分許被告黃
    福榮坐到最內側後面的椅子上拿出鑰匙，打開抽屜，被告李
    家城站在被告黃福榮桌子旁等待被告黃福榮，被告黃福榮隨
    即從抽屜拿出一個類似布料材質的白色袋子，交給被告李家
    城，被告李家城隨即於1時1分50秒許走到左側木門處打開木
    門，進入旁邊的另外一間房間，被告黃福榮在1時2分許走到
    大門外，之後又進來，將大門關上，於1時2分50秒許，進入
    剛剛被告李家城進入的側門房間內，一直到1時5分15秒許二
    人都在該房間內，之後被告李家城先手持手槍走出房間進入
    辦公室，1時5分17秒許隨即打開大門走出去，被告黃福榮也
    跟隨在後走到大門口處，站在門口外，1時5分35秒許被告二
    人從門口進來辦公室，隨即於1時5分45秒許從側門進去旁邊
    的房間，一直到1時7分5秒錄影結束都沒有出來。
　②檔案名稱為「走出屋外射擊影片（有火光）」之影像，為以
    另一設備側錄監視錄影，側錄時有背景聲。畫面一開始錄影
    時間為110年1月15日1時5分25秒，被告李家城從畫面左方出
    來。於錄影檔案第2秒，被告李家城伸手對畫面2點鐘方向射
    擊，畫面有火光。於錄影檔案第4秒，被告李家城低頭看槍
    枝，檔案結束。
　⒌從上開檔案名稱「屋內取槍經過」之監視錄影畫面可知，被
    告黃福榮從辦公桌抽屜取出裝有上開槍彈之白色袋子並交給
    被告李家城後，被告李家城於錄影時間1時1分50秒許走到辦
    公室隔壁之房間，被告黃福榮則於錄影時間1時2分50秒許，
    進入該房間，直到錄影時間1時5分15秒許被告二人才離開該
    房間，且被告李家城隨即於錄影時間1時5分17秒許持扣案手
    槍走出屋外，並於錄影時間1時5分35秒許走回辦公室等情，
    可知被告李家城、黃福榮取出裝有槍彈之袋子後，在辦公室
    隔壁房間待了各約4分鐘半、3分鐘半，期間不短。佐以被告
    黃福榮走出隔壁房間，直接持握扣案手槍，而非以袋子或其
    他容器裝槍；且上開檔案名稱「走出屋外射擊影片（有火光
    ）」之監視錄影畫面也顯示，被告李家城走進錄影畫面後，
    立即朝天空開槍，而未進行裝填子彈、拉滑套等準備動作，
    足見被告李家城、黃福榮係在辦公室隔壁房間即被告二人所
    稱之「工廠」中將槍彈取出袋子，並進行裝填子彈、拉滑套
    等準備動作。至於被告李家城雖稱其並未裝填子彈、開槍才
    知道有子彈云云，然而證人黃福榮證稱從包裝中取出扣案槍
    彈後，係被告李家城裝填子彈等語，已如前述。則裝填子彈
    者無論是被告李家城或黃福榮，從證人黃福榮所述，仍可證
    明於本案被告李家城試射前，被告二人在辦公室隔壁房間有
    裝填子彈。準此，被告二人既然在被告李家城試射之前，已
    在辦公室隔壁房間待了3、4分鐘，並於此期間內進行裝填子
    彈、拉滑套等動作，自然對於扣案手槍得以操作裝填子彈、
    拉滑套等動作，結構未見缺陷一節，均有所認識。
　⒍扣案手槍具有相當重量，且槍管貫通、內壁有來復線，此觀
    諸扣案手槍照片甚明（見偵卷第181頁）。又扣案手槍係扣
    動板機，以撞針撞擊子彈底火，以火藥推進子彈擊發，且扣
    案手槍同時配有數量高達42顆之大量子彈。則被告李家城依
    其過去服兵役期間操作槍枝之經驗，對於結構未見缺陷、配
    有大量子彈之扣案手槍，具有殺傷力一節，應能認識。況且
    ，被告李家城與黃福榮在辦公室隔壁房間內取出槍彈後，並
    未當場試射子彈，而是由被告李家城走至戶外，並朝天空射
    擊，益徵被告李家城主觀認為扣案槍彈具有殺傷力，為避免
    在室內射擊造成危險，所以選擇在戶外朝天空射擊。
　⒎同理，被告黃福榮縱然供稱其未曾當過兵等語，但其於本案
    被告李家城以扣案手槍擊發子彈之前，亦同時在辦公室隔壁
    房間內，與李家城共同進行裝填子彈、拉滑套等動作，是其
    對於扣案手槍結構完整、配有大量子彈等情，應有認識。況
    且，被告黃福榮於警詢及偵查中自陳扣案槍彈係「陳建宇」
    抵債之物，且「陳建宇」欠債達6萬元。如果被告黃福榮主
    觀認為扣案手槍為假槍，豈會允許「陳建宇」以假槍抵扣高
    達6萬元之債務。益徵被告黃福榮主觀認為上開槍彈具有殺
    傷力。
　⒏從而，被告二人在被告李家城以扣案手槍實際擊發子彈之前
    ，已因被告黃福榮先前允許債務人抵債、被告李家城曾當兵
    操作槍枝之各自經歷，以及當日在辦公室隔壁房間進行裝填
    子彈、拉滑套等動作，而可得知扣案手槍結構完整、配有大
    量子彈等基礎，主觀上均能認識扣案槍彈具有殺傷力。則被
    告二人辯稱不知上開槍彈有殺傷力云云，與其等過去經歷、
    當日行動不符，顯為臨訟卸責之詞，均無足採。
　㈣按槍砲彈藥刀械管制條例所謂之「持有」，係指行為人將該
    條例所指之各式槍砲、彈藥、刀械及主要組成零件，置於自
    己管領之下，亦即在其實力支配狀態中，即足當之，與時間
    長短，或槍、彈何人所有，皆無必然之關係。亦即，行為人
    主觀上對該等物品有執持占有之意思，客觀上並已將之置於
    自己實力得為支配之狀態，即足當之，除僅係偶然短暫經手
    ，主觀上欠缺為自己執持占有之意思，客觀上亦未建立穩固
    之支配關係者外，仍應評價為「持有」之犯罪行為（最高法
    院109年度台上字第4029號、第5420號、110年度台上字第19
    74號判決意旨參照）。經查：
　⒈被告黃福榮因友人「陳建宇」積欠債務，而於109年2、3月間
    某日，在南投縣名間鄉某處，自「陳建宇」處收受上開槍彈
    ，並自斯時起，至110年1月19日上午11時許為警查獲時止，
    持有上開槍彈。又被告黃福榮既然係將上開槍彈作為抵債之
    物，且債權金額高達6萬元，足見自其收受槍枝時起，其主
    觀上認為上開槍彈具有殺傷力等節，已如前述。從而，被告
    黃福榮自109年2、3月間某日起，至110年1月19日上午11時
    許為警查獲時止，持有具殺傷力之扣案手槍1枝、子彈29顆
    （其中1顆具殺傷力之子彈於110年1月15日凌晨1時許經被告
    李家城擊發）一節，可以認定。
　⒉被告李家城於110年1月15日凌晨1時許以扣案手槍擊發子彈前
    ，主觀上認為上開槍彈具有殺傷力等節，已如前述。又其於
    上開監視錄影時間110年1月15日凌晨1時1分許經被告黃福榮
    交付裝有上開槍彈之袋子，於同日凌晨1時5分許持手槍並走
    出屋外擊發子彈，於同日凌晨1時5分35秒許持手槍，與黃福
    榮從辦公室走進隔壁房間，最後於同日凌晨1時9分43秒許，
    由被告黃福榮將裝有上開槍彈之白色袋子放回辦公桌抽屜（
    見偵卷第89頁監視錄影翻拍照片，該照片顯示被告黃福榮於
    同日凌晨1時9分43秒許，從隔壁房間走回辦公室，手上持有
    上開白色袋子，並隨將將袋子放回辦公桌抽屜內）。則被告
    李家城自110年1月15日凌晨1時1分至9分許，持有上開槍彈
    之期間固然不長，但前後期間也有8分鐘。更何況，被告李
    家城持扣案手槍，走至辦公室外朝天空射擊1發子彈，顯然
    被告李家城在此期間內，已經該槍彈置於自己實力得為支配
    之狀態，絕非僅係短暫地、偶然地經手上開槍彈。則辯護人
    所稱被告李家城僅是偶然經手上開槍彈，並未將上開槍彈置
    於自己實力支配管領之下云云，顯與被告李家城已持槍射擊
    之客觀行為不符，要無足採。從而，被告李家城自110年1月
    15日凌晨1時1分至9分許，持有具殺傷力之上開槍彈一節，
    可以認定。
　㈤綜上所述，被告二人前揭所辯不足採認，本案事證明確，被
    告二人犯行都可以認定，應予論罪科刑。　
三、論罪科刑　　
　㈠按持有手槍罪為繼續犯，於其終止持有之前，犯罪行為仍在
    繼續實施之中，其間法律縱有變更，但其行為繼續實施至新
    法施行以後，即無行為後法律變更之可言（最高法院102年
    度台上字第1305號判決意旨參照）。經查，被告黃福榮自10
    9年2、3月間某日起，至110年1月19日上午11時許為警查獲
    時止，持有具殺傷力之扣案手槍1枝、子彈29顆（其中1顆於
    110年1月15日凌晨1時許經被告李家城擊發），屬持有行為
    之繼續。而槍砲彈藥刀械管制條例第7條、第8條有關持有槍
    砲之處罰規定，雖已於109年6月10日修正公布，並於同年月
    12日生效施行，則縱然被告黃福榮之持有行為早於109年6月
    12日，其行為既然延續至新法修正施行後，依前開說明，應
    適用修正後之規定，亦不生依刑法第2條比較新、舊法而為
    有利適用之問題。
　㈡核被告黃福榮、李家城所為，均係犯槍砲彈藥刀械管制條例
    第7條第4項之非法持有非制式手槍罪及同條例第12條第4項
    之非法持有子彈罪。又被告二人於110年1月15日凌晨1時許
    ，自被告黃福榮交付上開槍彈之時起，由被告李家城在屋外
    持手槍擊發子彈，直至被告李家城將上開槍彈返還被告黃福
    榮之期間內，被告二人就持有槍彈之事顯然彼此間有犯意聯
    絡及行為分擔，為共同正犯。另被告二人均係同時持有上開
    槍彈，則其等均以一持有行為，同時觸犯持有非制式手槍罪
    與持有子彈罪，均為想像競合，依刑法第55條規定，皆應從
    一重之持有非制式手槍罪處斷。
　㈢本院審酌被告李家城所觸犯槍砲彈藥刀械管制條例第7條第4
    項之非法持有非制式手槍罪，法定刑為「5年以上有期徒刑
    ，併科1000萬元以下罰金」。再者，被告李家城本案持有槍
    彈並擊發之行為，固非可取，惟其前後持有槍彈期間不到10
    分鐘，試射後也隨即歸還槍彈予被告黃福榮，犯罪情節相對
    較輕。則本案若處以最低刑度5年有期徒刑，顯然不合比例
    ，有情輕法重之憾，爰依刑法第59條規定，酌量減輕其刑。
　㈣辯護人雖各為被告二人主張有下列減輕情形規定之適用，然
    查：
　⒈辯護人曾為被告二人主張被告二人符合自首規定。然查，本
    案之查獲經過係因證人許椿燦發現其上址住處兼工廠有遭彈
    擊痕跡後報警，員警在現場扣得彈頭1顆，並向被告黃福榮
    調閱上址辦公室之監視錄影畫面後，發覺被告二人涉犯持有
    槍彈罪嫌一節，已認定如前。足見本案在被告二人於警詢時
    各自坦認有持有槍彈、擊發槍彈之客觀事實前，員警已因證
    人許椿燦之證述、扣案彈頭及監視錄影畫面，而可合理懷疑
    被告二人涉嫌持有槍彈。從而，被告二人自不符合自首規定
    甚明。
  ⒉辯護人雖為被告李家城辯護，主張被告有槍砲彈藥刀械管制
    條例第18條第4項規定之適用。然查，被告李家城並未因自
    白供述槍彈之來源、去向，因而查獲或防止重大危害治安事
    件之發生，是被告李家城並無前揭規定之適用餘地。
  ⒊辯護人雖為被告黃福榮辯護：請求依刑法第59條規定減輕其
    刑等語。惟按刑法第59條所規定之酌量減輕其刑，係裁判上
    之減輕，必以犯罪之情狀顯可憫恕，認為科以最低度刑仍嫌
    過重者，始有其適用。如別有法定減輕之事由者，應優先適
    用法定減輕事由減輕其刑後，猶嫌過重時，方得為之（最高
    法院98年度台上字第6342號判決意旨參照）。則本院審酌被
    告黃福榮主觀認為扣案槍彈具殺傷力，仍持有槍彈期間將近
    1年，且具有殺傷力之子彈數量高達29顆，之後也主動告知
    被告李家城其持有槍彈，而由李家城試射之。相較於被告李
    家城前後持有槍彈期間不到10分鐘，試射後也隨即歸還槍彈
    之犯罪情節，則被告黃福榮犯罪情節顯然較被告李家城為嚴
    重。從而，被告黃福榮所為尚難認有何客觀上足以引起一般
    人之同情之情形，亦無法重情輕之情形，並無顯可憫恕之情
    狀，自與刑法第59條之規定未合，難依該規定予以酌減其刑
    。
　㈤爰以行為人之責任為基礎，審酌被告黃福榮、李家城漠視法
    令禁制，未經許可持有具殺傷力之槍彈，足見其守法觀念淡
    薄；並考量被告黃福榮持有槍彈之時間將近1年，持有之數
    量為手槍1支，具殺傷力子彈高達29顆，對我國社會治安及
    廣大民眾之人身安全造成潛在之隱憂；另被告李家城有擊發
    槍彈之持有行為，對於鄰近之住戶也造成治安隱憂，然而其
    持有期間不到10分鐘，且擊發槍彈後即將槍彈歸還黃福榮，
    是被告黃福榮之犯罪情節顯然重於被告李家城；再斟酌被告
    二人尚能坦承客觀犯行，但被告黃福榮對於槍枝來源，被告
    黃福榮、李家城對於槍枝殺傷力之主觀判斷等細節，仍各自
    為積極之不實陳述，是以被告二人犯後態度難謂良好（最高
    法院102年度台上字第67號判決意旨參照）；惟念及被告二
    人均僅有酒駕前科（本案均不構成累犯），而無相類持有槍
    彈之前科素行，此有臺灣高等法院被告前案紀錄表存卷可參
    （見本院卷第303至305頁）；暨被告黃福榮自述學歷為國小
    畢業之智識程度，經營茶葉罐及包裝之生產製造及外包工作
    ，有二家公司，資本額各為100萬元、50萬元，未婚、需扶
    養母親之生活狀況；被告李家城自述學歷為高職畢業之智識
    程度，從事中古車買賣、未婚、需扶養父母之生活狀況（見
    本院卷第379頁）等一切情狀，乃分別量處如主文所示之刑
    ，併就罰金刑部分均諭知易服勞役之折算標準。
  ㈥扣案手槍係被告黃福榮本案持有之物，且具有殺傷力，為違
    禁物，不問屬於犯人與否，應依刑法第38條第1項之規定宣
    告沒收。至於扣案手槍固然亦同為被告李家城本案持有之物
    ，但被告李家城既然已將扣案手槍歸還被告黃福榮，而不再
    持有扣案手槍，且扣案手槍已在被告黃福榮犯罪項下沒收，
    自毋庸在被告李家城犯罪項下重複沒收。另外，扣案具殺傷
    力之子彈28顆，業經擊發完畢，已裂解為彈頭與彈殼，失去
    子彈之功能，不具殺傷力；與扣案不具殺傷力之非制式子彈
    13顆、彈頭1顆，均非屬違禁物，是爰均不予宣告沒收，併
    予述明。
據上論斷，應依刑事訴訟法第299條第1項前段，槍砲彈藥刀械管
制條例第7條第4項、第12條第4項，刑法第11條前段、第28條、
第55條、第59條、第42條第3項前段、第38條第1項，判決如主文
。
本案經檢察官吳宗達提起公訴，檢察官陳靚蓉到庭執行職務。　
中　　華　　民　　國　　111 　年　　4 　　月　　12　　日
                  刑事第六庭    審判長法官  吳永梁
　　　　　　　　　
                                法      官  范馨元
　　　　　　　　　　　　　　　　
                                法      官  張琇涵
以上正本證明與原本無異。
如不服本判決應於收受判決後20日內向本院提出上訴書狀，並應
敘述具體理由。其未敘述上訴理由者，應於上訴期間屆滿後20日
內向本院補提理由書( 均須按他造當事人之人數附繕本) 「切勿
逕送上級法院」。
中　　華　　民　　國　　111 　年　　4 　　月　　12　　日
                                書  記  官  潘佳欣
附錄論罪科刑法條全文：
槍砲彈藥刀械管制條例第7條
未經許可，製造、販賣或運輸制式或非制式火砲、肩射武器、機
關槍、衝鋒槍、卡柄槍、自動步槍、普通步槍、馬槍、手槍或各
類砲彈、炸彈、爆裂物者，處無期徒刑或7年以上有期徒刑，併
科新臺幣3千萬元以下罰金。
未經許可，轉讓、出租或出借前項所列槍砲、彈藥者，處無期徒
刑或5年以上有期徒刑，併科新臺幣1千萬元以下罰金。
意圖供自己或他人犯罪之用，而犯前二項之罪者，處死刑或無期
徒刑；處徒刑者，併科新臺幣5千萬元以下罰金。
未經許可，持有、寄藏或意圖販賣而陳列第1項所列槍砲、彈藥
者，處5年以上有期徒刑，併科新臺幣1千萬元以下罰金。
意圖供自己或他人犯罪之用，以強盜、搶奪、竊盜或其他非法方
法，持有依法執行公務之人所持有之第1項所列槍砲、彈藥者，
得加重其刑至二分之一。
第1項至第3項之未遂犯罰之。

槍砲彈藥刀械管制條例第12條
未經許可，製造、販賣或運輸子彈者，處1年以上7年以下有期徒
刑，併科新台幣500萬元以下罰金。
未經許可，轉讓、出租或出借子彈者，處6月以上5年以下有期徒
刑，併科新台幣300萬元以下罰金。
意圖供自己或他人犯罪之用，而犯前二項之罪者，處3年以上10
年以下有期徒刑，併科新台幣700萬元以下罰金。
未經許可，持有、寄藏或意圖販賣而陳列子彈者，處5年以下有
期徒刑，併科新台幣300萬元以下罰金。
第1項至第3項之未遂犯罰之。